臺灣高等法院民事判決　　　　　　　　　95年度上字第1099號
上　訴　人　丁○○
訴訟代理人　彭志傑律師
被 上訴 人　丙○○
　　　　　　　　　　　　3樓
　　　　　　乙○○
　　　　　　戊○○
　　　　　　甲○○
　　　　　　　　　　　　10號
　　　　　　己○○
上 5人共同
訴訟代理人　洪維煌律師
複 代理 人　高素貞律師
上列當事人間請求侵權行為損害賠償事件，上訴人對於民國95年
10月31日臺灣桃園地方法院93年度訴字第1168號第一審判決提起
上訴，本院於96年8月14日言詞辯論終結，判決如下：
    主  文
上訴駁回。
第二審訴訟費用由上訴人負擔。
    事實及理由
一、本件上訴人主張：
(一)上訴人前就訴外人嘉峻工業股份有限公司（下稱嘉峻公司）
    積欠上訴人新台幣（下同）60,000,000元未為清償乙事，與
    被上訴人丙○○於民國（下同）92年10月29日簽訂和解書（
    下稱系爭和解書），約定被上訴人丙○○應就嘉峻公司前開
    債務與嘉峻公司負連帶清償責任。詎系爭和解書有效成立後
    ，被上訴人等竟共同謀議，由被上訴人乙○○、戊○○、甲
    ○○、己○○於92年10月28日另行虛偽設立嘉勁精密工業股
    份有限公司（下稱嘉勁公司），並將原為嘉峻公司之員工及
    其營業全部移轉至嘉勁公司，以致嘉峻公司營業所得減少，
    並行掏空嘉峻公司資產之實。被上訴人所為核屬共同侵害上
    訴人對嘉峻公司債權之實現，爰依民法第184條第1項、第
    185條規定，提起本件訴訟。
(二)前開虛設嘉勁公司以移轉並掏空嘉峻公司乙節，業經被上訴
    人乙○○於93年12月22日言詞辯論期日所自承，依其所陳，
    乙○○與戊○○方為嘉勁公司之實際出資人，至於被上訴人
    甲○○、己○○均為人頭股東。又乙○○及戊○○之出資
    3,000,000元部分係由訴外人羅緣珠於92年10月17日轉入至
    戶名為嘉勁公司籌備處之帳戶（帳號：0000000000000），
    隨即於同年月21日再將之轉出，進入訴外人羅緣珠帳戶內，
    另嘉勁公司購買機器設備之資金來源係嘉峻公司於寶華商業
    銀行新樹分行（原泛亞商銀新莊分行）帳號000000000之支
    票存款帳戶。由此足證明嘉勁公司，實係被上訴人等虛設以
    掏空嘉峻公司資產之用。
(三)又前開被上訴人共同侵害上訴人債權實現乙節，據證人蕭振
    安、蕭進添及朱建昌於原審94年1月17日言詞辯論期日到庭
    證述，足以證明嘉勁公司於93年7月1日之前並無實際從事生
    產製造，且嘉峻公司及嘉勁公司之統一發票章上電話號碼與
    地址均相同，客戶產品標籤亦並列二公司，嘉勁公司顯係將
    原屬嘉峻公司之營業銷售，以其名義開立統一發票予買受人
    ，致嘉勁公司自92年10月起至92年12月31日之營業銷售額達
    1,144,882元，稅額57,246元；93年1月至2月營業銷售額達
    1,087,243元，稅額54,360元；93年3月至4月營業銷售額達
    626,853元，稅額31,341元；93年5月至6月營業銷售額達
    586,150元，稅額29,307元。再者，經上訴人將嘉峻公司及
    嘉勁公司之統一發票明細表統計結果，發現嘉峻公司於92
    年10月份前已交易之客戶已轉至嘉勁公司，致嘉峻公司於94
    年3、4月份之營業對象僅存統一編號：00000000號1家，銷
    售金額為147,938元，用以達規避上訴人對嘉峻公司追索債
    權之目的。而嘉勁公司之營業金額至94年3、4月份則已達
    2,955,516元，2家公司營業金額總計為3,103,454元，與嘉
    勁公司設立前，嘉峻公司92年1至2月營業金額2,512,235元
    ：92年3至4月營業金額3,761,914元；92年5至6月營業金額
    3,649,022元；92年7至8月份營業金額3,858,405元；92年9
    至10月營業金額3,111,848元相當。足證被上訴人等共同故
    意侵害上訴人對嘉峻公司之債權甚明。
(四)又系爭和解書附件所示之機器設備已有設定動產擔保，然其
    中燒結爐的重要原件、模具、大型冷氣已遭被上訴人丙○○
    配偶搬走，而被上訴人乙○○提出關於嘉勁公司承租機器之
    租賃契約書，是於92年5月1日所簽訂，此時嘉勁公司尚未成
    立，顯見該租賃契約書係偽造不實等語。
(五)於原審起訴聲明：(1)被上訴人等應連帶賠償上訴人3,000,00
    0元及自起訴狀繕本送達之翌日起至清償日止，按年息5% 計
    算之利息；(2)上訴人願供擔保，請准予宣告假執行。並於本
    院上訴聲明：(1)原判決廢棄；(2)被上訴人應連帶賠償上訴人
    3,000,000元及自起訴狀繕本送達翌日起至清償日止，按年
    息5%計算之法定利息；(3)第二項聲明，上訴人願提供擔保，
    請准得假執行之宣告。
二、被上訴人等則以：
(一)查嘉勁公司雖於92年10月28日獲經濟部核准設立並營業至今
    ，而被上訴人乙○○固亦曾於93年12月22日原審言詞辯論期
    日自承嘉勁公司實際出資人僅為乙○○與戊○○，惟依公司
    法第2條之規定，2人以上股東即可成立股份有公司，故嘉勁
    公司之設立登記，於法並無不合。又嘉勁公司於成立時，因
    無管道可購買機器設備，被上訴人乙○○於徵得被上訴人丙
    ○○之同意後，始簽發嘉峻公司名義之支票，用以支付購買
    機器設備所需之價金，嗣後嘉勁公司亦已匯款償還前揭費用
    ；再者，乙○○於成立嘉勁公司時，雖亦曾因資金不足，向
    訴外人羅緣珠借款3,000,000元，惟嗣籌足後亦已將該筆款
    項返還於羅緣珠。是嘉勁公司並非虛偽設立，上訴人所言不
    實。
(二)次查系爭和解書第8條固然約定和解書附件所示機器設備由
    嘉峻公司無償占有使用，然上訴人並未履行前揭約定，仍繼
    續扣留嘉峻公司所有之機器設備，致該公司運作陷入困難，
    顯見上訴人稱訴外人嘉峻公司之機器設備經被上訴人移轉至
    訴外人嘉勁公司等情均非事實。另證人蕭振安、蕭進添之母
    親與上訴人為男女朋友關係，上訴人曾表示，如能取得嘉勁
    公司經營權，即將該公司交予渠等經營，是該等證人與上訴
    人間存有利益關係，所為之證言顯有疑慮。
(三)嘉峻公司原來之員工至嘉勁公司任職，與被上訴人間並無關
    係。且上訴人僅係間接揣測，並無直接證據證明嘉峻公司營
    業所得減少之原因，係被上訴人等將嘉峻公司之營業轉至嘉
    勁公司之故。縱嘉勁公司與嘉峻公司營業金額加總與嘉勁公
    司設立前，嘉竣公司之營業額相當，亦無法以此證明與被上
    訴人有關。反之，自上訴人所提出之證物，即可證明嘉勁公
    司確有從事生產製造，否則其何須申報銷售額與營業稅額？
    實則，嘉峻公司現仍為營業中且有效存在之公司，此有該公
    司開立之發票可稽，絕非如上訴人所稱已被掏空，而雖嘉峻
    公司、嘉勁公司統一發票章上電話號碼及地址相同，客戶產
    品標籤並列二公司，仍不足證明嘉勁公司係被上訴人等移轉
    嘉峻公司之員工及營業所設立，且嘉勁公司既獲經濟部核准
    設立，被上訴人等自無不法侵害上訴人之債權等語，資為抗
    辯。
(四)於原審答辯聲明：(1)上訴人之訴駁回。(2)如受不利益之判決
    ，被上訴人願供擔保請准免予宣告假執行。於本院答辯聲明
    ：(1)上訴駁回；(2)如受不利判決，被上訴人願供擔保請准宣
    告免為假執行。
三、兩造所不爭執之事實（見96年1月16日準備程序筆錄，本院
    卷第59頁背面至60頁）：
(一)訴外人嘉峻公司於80年1月26日設立登記，地址設在台北縣
    土城大暖路25號，資本總額5,00,000元；82年遷址至台北縣
    新市○○路497巷13弄17號；87年遷址至台北縣新莊市○○
    路268巷19號；92年遷址至台北縣樹林市○○街10 6巷7號；
    93年遷址至桃園縣竹鄉○○路○段228巷16弄10號2樓。訴外
    人嘉勁公司於92年10月28日設立登記，地址設在台北市○○
    路102號16樓之1，資本總額3,000,000元；92年11月24日遷
    址至桃園縣竹鄉○○路○段228巷16弄10號。
(二)上訴人於92年9月29日向臺灣板橋地方法院就嘉峻公司對第
    三人之債權聲請假扣押（該法院92年度執全水字第2702號）
    。
(三)上訴人於93年7月1日向原法院聲請對嘉峻公司假扣押，並以
    原法院93年裁全字第2448號假扣押裁定，於93年7月14日向
    原法院聲請假扣押之執行，業經原法院以93年度執全字第
    1159 號執行在案。
(四)上訴人與嘉峻公司、被上訴人丙○○於92年10月29日簽訂系
    爭和解書，和解債權金額60,000,000元，訴外人嘉峻公司提
    供系爭和解書附件所示該公司之機器設備電腦真空燒結爐等
    供上訴人設定動產抵押權，並由被上訴人丙○○就前開債務
    負連帶清償責任。
(五)嘉勁公司係於92年10月28日向經濟部申請設立登記，其資本
    額為3,000,000元，該筆資金係先由訴外人羅緣珠於92年10
    月17日轉入嘉勁公司籌備處之帳戶（帳號：0000000000000
    ），隨即於同年月21日即將該款項自前開帳戶轉出至羅緣珠
    帳戶內。被上訴人甲○○、己○○則係嘉勁公司之人頭股東
    。
(六)嘉勁公司購買之GF-10油壓機及中古鎢鋼燒結真空爐等機器
    設備之價金，係以嘉峻公司之寶華商業銀行新樹分行（原泛
    亞商業銀行新莊分行）000000000支票支付。
(七)嘉峻公司之員工先後由嘉峻公司辦理退保，並由嘉勁公司辦
    理加保，筆跡為同一人所辦理。且兩家公司之統一發票章係
    使用同一地址及電話。
四、本件依民事訴訟法第463條準用第270條之1第1項第3款規定
    協議簡化爭點，兩造同意簡化爭點如下（見本院同上筆錄
    ）：
(一)訴外人嘉勁公司之資本額是否由被上訴人乙○○、戊○○出
    資?
(二)訴外人嘉勁公司向嘉峻公司借用支票購買機器設備之款項有
    否清償？
(三)嘉峻公司是否於92年10月份前將其所交易之客戶轉至嘉勁公
    司？由嘉勁公司開立統一發票予買受人之92年12月31日營業
    額1,144,885元，稅額57,246元部分，是否係嘉峻公司原有
    之營業銷售？
五、關於訴外人嘉勁公司之資本額是否由被上訴人乙○○、戊○
    ○出資？及訴外人嘉勁公司向嘉峻公司借用支票購買機器設
    備之款項有無清償部分：
(一)按當事人主張有利於己之事實者，就其事實有舉證責任，民
    事訴訟法第277條前段定有明文，又原告於起訴原因已有相
    當證明，而被告於抗辯事實並無確實證明方法，僅空言爭執
    者，當然認定其抗辯事實之非真正，而應為被告不利之認定
    ，又原告對於自己主張之事實已盡證明之責後，被告對其主
    張，如抗辯其不實，並提出反對之主張者，則被告對其反對
    之主張，亦應負證明之責，此為舉證責任分擔之原則，另民
    事訴訟法如係原告主張權利者，應先由原告負舉證之責，若
    原告不能舉證，以證實自己主張之事實為真實，則被告就其
    抗辯事實即令不能舉證，或其舉證尚有疵累，亦應駁回原告
    之訴 (最高法院17年上字第9170號、18年上字第1679號、18
    年上字第2855號判例及72年台上字第4225號判決意旨參照)
    。
(二)本件上訴人起訴主張訴外人嘉峻公司積欠上訴人60,000,000
    元，92年10月29日該公司及其負責人即被上訴人丙○○與上
    訴人就前開債務簽訂系爭和解書，約定被上訴人丙○○就訴
    外人嘉峻公司所負前開債務負連帶清償責任。而被上訴人乙
    ○○、戊○○、甲○○、己○○另於92年10月28日行設立嘉
    勁公司，被上訴人甲○○、己○○並未實際出資等事實，為
    兩造所不爭執，已如上述，並有和解書（見原審卷一第8至1
    1頁）、嘉勁公司公司基本資料網路查詢結果（原審卷一第1
    2頁）、嘉勁公司變更登記表（見原審卷一第40頁、卷二第
    117至120頁）及經濟部中部辦公室94年1月4日經（93）中辦
    三字第09330966450號函所附嘉勁公司設立、變更登記事項
    卡、股東名簿（見原審卷一第118至122頁）各1紙附卷可稽
    ，堪信為真實。次查訴外人嘉勁公司之股本為3,000,000元
    ，於92年10月17日自訴外人羅緣珠設於台北國際商業銀行帳
    戶（帳號：0000000000000）轉入訴外人嘉勁公司籌備處設
    於台北國際商業銀行帳戶（帳號：0000000000000），前開
    款項隨即於同年月21日即自前開帳戶轉出至訴外人羅緣珠帳
    戶內之事實，亦為兩造所不爭執，復有卷附經濟部中部辦公
    室94年3月11日經（94）中辦三字第09430880300號函所附嘉
    勁公司設立及繳納股款等相關資料（見原審卷一第176至204
    頁）、台北國際商業銀行西門分行94年8月19日北商銀西門
    （094）字第00068號函所附對帳傳票、交易明細、開戶資料
    （見原審卷二第204至211頁）等足憑，亦堪信為真實。惟前
    開事實亦僅足以證明上訴人與被上訴人丙○○、訴外人嘉峻
    公司之間確有前開債之關係，且被上訴人乙○○、戊○○於
    前開債之關係存續期間另設立訴外人嘉勁公司，及訴外人嘉
    勁公司申請設立時之資金來自於訴外人羅緣珠，而被上訴人
    甲○○、己○○於嘉勁公司設立時並未實際出資等事實，至
    於訴外人嘉勁公司申請設立登記時之資金來源為何、各該股
    東有無實際繳納股款等情，僅關係該公司申請設立時有無依
    公司法之相關規定充足公司之資本，公司負責人是否須依公
    司法第9條之規定負擔民、刑事責任，尚不足以證明訴外人
    嘉勁公司係虛設公司未實際從事生產，更不足以證明訴外人
    嘉勁公司之資本係來自於訴外人嘉峻公司。是上訴人以訴外
    人嘉勁公司申請設立時之股本來自訴外人羅緣珠之事實，主
    張嘉勁公司係一虛設公司，並不足採。反之，被上訴人乙○
    ○、戊○○自93年4月起至93年12月間，以其二人名義陸續
    向台北國際商業銀行貸款1,000,000元、640,000元、800,00
    0元、200,000元、4,360,000元、2,850,000元、450,000元
    、500,000元、3,000,000元，並互為保證人之事實，亦有卷
    附財團法人信用保證基金移送信用保證通知單收執聯影本1
    紙、借據影本9紙可資可證（見原審卷二第266頁至274頁）
    ，審諸前開款項申貸之時間在訴外人嘉勁公司申請設立後，
    借款期間與嘉勁公司營業期間相符，堪信前開貸款與訴外人
    嘉勁公司之經營有關，被上訴人主張訴外人嘉勁公司由被上
    訴人乙○○、戊○○實際出資經營，應堪採信。
(三)上訴人雖主張訴外人嘉勁公司購買機器設備之資金來源係訴
    外人嘉峻公司寶華商業銀行新樹分行（原泛亞商業銀行新莊
    分行）帳號000000000之支票存款帳戶，然查：訴外人嘉勁
    公司購買之GF-10油壓機及中古鎢燒結真空爐等機器設備係
    開立訴外人嘉峻公司於寶華商業銀行新樹分行（原泛亞商業
    銀行新莊分行）帳號000000000之支票支付等情，雖為兩造
    所不爭執，並有卷附訂購單1紙及請款單2紙、買賣合約書1
    紙（見原審卷一第79頁至81頁、第84頁）可憑，固堪信為真
    實。惟查訴外人嘉勁公司以訴外人嘉峻公司之支票支付前開
    款項雖得以證明其與訴外人嘉峻公司之間有前開資金往來，
    而其等之所以該等資金往來之原因不一而足，尤其被上訴人
    丙○○與被上訴人乙○○為姊妹，2人分別為訴外人嘉峻公
    司及嘉勁公司之負責人，其等關於前開公司之經營而有資金
    往來，實無異於常情。再者，訴外人嘉峻公司資金往來之帳
    戶包括泛亞商業銀行帳號000000000000（簡稱Ａ帳戶）、台
    灣中小企業銀行帳號0000000000000（簡稱Ｂ帳戶）、台灣
    中小企業銀行帳號00000000000（簡稱Ｃ帳戶），而泛亞銀
    行帳號00000000000帳戶則為被上訴人丙○○之資金往來帳
    戶（簡稱Ｄ帳戶），被上訴人乙○○、戊○○自93年7月30
    日起至94年8月31日止，陸續以訴外人嘉勁公司設於台灣中
    小企業銀行帳號00000000000號帳戶（簡稱甲帳戶）匯款至
    前開帳戶，計匯入Ａ帳戶2,338,000元、Ｂ帳戶3,304,900元
    、Ｃ帳戶550,000元之事實有前開帳戶存摺封面影本及甲帳
    戶存摺影本附卷可稽（見原審卷二第258頁以下、辯證四）
    ，足見訴外人嘉勁公司與訴外人嘉峻公司係互有資金往來，
    被上訴人辯稱嘉勁公司之機器設備由嘉峻公司之支票帳戶出
    資購買，事後訴外人嘉勁公司以匯款方式償還上開購買機器
    之費用及訴外人嘉勁公司向嘉峻公司借用支票，向購買中古
    鎢鋼燒結真空爐之費用2,000,000元，亦已分12期償還等情
    ，應堪採信，上訴人主張訴外人嘉峻公司將資金轉入訴外人
    嘉勁公司帳戶，而淘空訴外人嘉峻公司之資產，並不足採。
(四)再查訴外人嘉勁公司購買前開機器之事實，既為兩造所不爭
    執，適足以證明上訴人主張被上訴人以將訴外人嘉峻公司原
    有之機器設備轉至訴外人嘉勁公司生產之方式，淘空訴外人
    嘉峻公司之資產等情，亦不足採。再參以93年5月1日起至95
    年5月31日止，被上訴人乙○○確以訴外人嘉勁公司名義，
    向富中企業股份有限公司承租真空爐1台、油壓機4台、車床
    6 台、磨床2台、銑床2台、鑽床1台、機械式自動成型機1台
    、震動篩3台、噴沙機1台、模具1套、冷氣機1台、硬度機1
    台、金相顯微鏡1台等機械設備之事實，業經證人陳素暖於
    原審審理時證述屬實（見原審卷三第88、91、92頁），並有
    租賃契約書1紙（見原審卷一第85頁至88頁、卷二第259頁）
    可憑，苟訴外人嘉勁公司係虛設公司而未實際從事生產或沿
    用訴外人嘉峻公司之機器設備為生產，何須添購並承租前開
    機器設備？另審諸證人朱建昌於原審審理時亦證稱，被上訴
    人丙○○告訴伊嘉峻公司無法繼續經營下去，被上訴人乙○
    ○另設立嘉勁公司，並邀伊到嘉勁公司上班，所以伊自樹林
    嘉峻公司到桃園工作，樹林所使用之機器設備並未搬到桃園
    使用等語；證人蕭振安、蕭進添於原審審理時亦證稱，伊到
    桃園工作時，訴外人嘉峻公司原有員工已在該處工作，伊後
    來才知道該處已不是嘉峻公司了等語（見原審卷一第136、
    137頁），足證訴外人嘉勁公司確有實際從事生產，並非虛
    設之公司，且其生產所需之設備並非取自訴外人嘉峻公司，
    被上訴人未淘空訴外人嘉峻公司之資產設備為訴外人嘉峻公
    司從事生產無訛。
(五)綜上，訴外人嘉勁公司購買前開機器設備之款項雖係訴外人
    嘉峻公司借用支票支付，然該等款項確已清償，且其確有實
    際從事生產而非虛設之公司，其資產設備及資金亦非淘空訴
    外人嘉峻公司之資產而來，均堪認定。
六、關於嘉峻公司是否於92年10月份前將所交易之客戶轉至嘉勁
    公司？由嘉勁公司開立統一發票予買受人之92年12月31日營
    業額1,144,885元，稅額57,246元部分，是否係嘉峻公司原
    有之營業銷售部分：
(一)本件上訴人原主張被上訴人等為侵害上訴人對嘉峻公司債權
    之實現，虛設嘉勁公司，並將嘉峻公司原有員工、營業全部
    轉至嘉勁公司，掏空嘉峻公司之資產（見原審卷一第6頁）
    ；嗣又主張嘉勁公司未實際從事生產製造，僅名義上將嘉峻
    公司之營業銷售轉以嘉勁公司開立統一發票予買受人，以達
    規避上訴人對嘉峻公司行使債權之目的（見原審卷二第92、
    93頁）。惟查上訴人前開主張既認訴外人嘉勁公司接受訴外
    人嘉峻公司之資產、營業為生產，涉嫌淘空嘉峻公司之資產
    ，又認為訴外人嘉勁公司係虛設公司，實際上並未為生產，
    顯有矛盾。且上訴人係訴外人嘉峻公司之債權人，其對於嘉
    峻公司債權之受償狀況是否因訴外人嘉勁公司之設立而有影
    響，取決於嘉峻公司之資產數額，是否因訴外人嘉勁公司之
    設立有所減損，經查上訴人雖主張訴外人嘉峻公司於92年10
    月份前將所交易之客戶轉至訴外人嘉勁公司，然訴外人嘉峻
    公司及嘉勁公司本係二不同之主體，其等營業之內容相近，
    客戶欲選擇訴外人嘉峻公司抑或嘉勁公司為交易對象，理當
    取決於客戶之個人意願，實難想像訴外人嘉峻公司究竟如何
    得以單方面決定，將客戶交易之對象由訴外人嘉峻公司改為
    嘉勁公司。又據卷附訴外人嘉峻公司、嘉勁公司營業稅申報
    結果（詳如原判決附表一所示，資料見原審卷一第247至266
    頁、卷二第121頁以下），雖可見訴外人嘉峻公司及嘉勁公
    司營業銷售數額按月各有增、減，然營業額增減之因素很多
    ，並無單以營業額增、減之數據認定訴外人嘉峻公司營業銷
    售數額之增、減，與訴外人嘉峻公司營業銷售數額之增、減
    有何關聯性，更無從以之認定，訴外人嘉峻公司之營業銷售
    係來自於訴外人嘉峻公司。縱訴外人嘉勁公司與嘉峻公司營
    業金額加總與訴外人嘉勁公司設立前訴外人嘉竣公司營業額
    相當，亦無法證明此與被上訴人有關，反之，自上訴人所提
    出之證物即可證明訴外人嘉勁公司確有從事生產製造，否則
    其何須申報銷售額與營業稅額？況訴外人嘉峻公司現仍於營
    業中且為一有效存在之公司，此有該公司開立之發票可稽，
    非如上訴人所稱係一被掏空之公司，雖訴外人嘉峻公司、嘉
    勁公司統一發票章上電話號碼及地址相同，客戶產品標籤並
    列二公司，仍不足證明訴外人嘉勁公司係被上訴人等移轉訴
    外人嘉峻公司之員工及營業所設立。從而，上訴人主張訴外
    人嘉峻公司於92年10月份前將所交易之客戶轉至訴外人嘉勁
    公司，由嘉勁公司開立統一發票予買受人之92年12月31日營
    業額1,14 4,885元，稅額57,246元部分，原屬嘉峻公司之營
    業銷售等情，尚乏實據。
(二)至於訴外人嘉勁公司設立後，僱用部分原任職訴外人嘉峻公
    司之員工從事生產之事實，固為兩造所不爭執，且有卷附訴
    外人嘉峻公司、嘉勁公司之加退保資料可憑（詳如原判決附
    表二所示，資料見原審卷一第209至224頁），然前開二公司
    先後僱用之員工，除編號1至編號13部分相同外，另有其餘
    不相同部分，實難以二家公司先後僱用人員相同，認定訴外
    人嘉勁公司之經營與訴外人嘉峻公司之經營有何關聯，況且
    員工並非公司之資產，訴外人嘉峻公司所屬員工改至訴外人
    嘉勁公司任職，非但係員工個人之選擇，且由訴外人嘉勁公
    司支付薪資，並無損於嘉峻公司之資產，更不得因訴外人嘉
    峻公司之員工改任職於訴外人嘉勁公司，即認上訴人前開債
    權因此而有所減損。
(三)上訴人另稱被上訴人乙○○與戊○○自永豐銀行所借貸款係
    用於清償原在第一商業銀行之舊貸，唯依上訴人所呈上證三
    即中和地政事務所民眾閱覽異動索引之資料，實難證明上訴
    人之主張為真實。上訴人另提出上證一即嘉峻公司之律師函
    主張：嘉峻公司已遷移該機器設備，系爭交易皆為嘉峻公司
    以上揭機器所生產銷售云云，惟被上訴人抗辯：該函係因嘉
    峻公司原有之機器設備有設定動產抵押權予上訴人，故於公
    司搬遷時，本應通知上訴人取得其搬遷之同意，詎上訴人不
    同意嘉峻公司遷移該公司之機器設備，並將上開動產逕鎖於
    屋內，導致嘉峻公司根本無機器設備可供生產，上訴人甚至
    將上開機器設備搬至其在宜蘭之住家，占為己有等語，並提
    出現場照片4張為證 (見本院卷第124、125頁)，是尚難僅憑
    嘉俊公司片面之律師函遽認上訴上開主張為可採。
七、綜上所述，侵權行為所發生之損害賠償請求權，以有故意或
    過失不法侵害他人之權利為其成立要件，此觀民法第184條
    之規定自明。若其行為並無故意或過失，或其行為與損害之
    間無相當因果關係者，均無令負侵權行為損害賠償責任之可
    言。而所謂相當因果關係，係指無此行為，雖必不生此損害
    ，有此行為，通常即足生此損害，是為有因果關係，而如無
    此行為，必不生此損害，有此行為，通常亦不生此損害，自
    無因果關係之情形（最高法院87年度台上字第78號判例可參
    ）。本件被上訴人乙○○、戊○○、己○○、甲○○共同申
    請設立訴外人嘉勁公司固為實情，然該公司設立時之資本由
    被上訴人乙○○、戊○○支付，且訴外人嘉勁公司確實實際
    從事生產，其生產所需之機械設備，並非直接取自訴外人嘉
    峻公司，或利用訴外人嘉勁公司之資金取得，自無上訴人所
    主張設立訴外人嘉勁公司以淘空訴外人嘉峻公司資產之情形
    ，加以本件並無證據證明訴外人嘉勁公司之營業銷售係自訴
    外人嘉勁公司移轉而來，自難認被上訴人有何不法侵害上訴
    人權利之行為。此外，訴外人嘉勁公司僱用原任職於訴外人
    嘉峻公司之員工為生產，並未減損訴外人嘉勁公司資產，難
    謂係侵害上訴人權利之行為，亦難認該等僱用行為與上訴人
    債權是否受損有因果關係。從而，上訴人依民法第184條、
    第185條侵權行為之法律關係，請求被上訴人連帶賠償上訴
    人3,000,000元及自起訴狀繕本送達翌日起至清償日止，按
    年息5%計算之法定利息，為無理由，應予駁回。其假執行之
    聲請亦失所附麗，應併予駁回。原審因而為上訴人敗訴之判
    決，及駁回其假執行之聲請，並無不合。上訴意旨指摘原判
    決不當，求予廢棄改判，為無理由，應予駁回。
八、本件事證已臻明確，兩造其餘攻擊防禦方法，核予判決結果
    不生影響，爰不一一論述，併此敘明。
九、據上論結，本件上訴為無理由，依民事訴訟法第449條第1項
    、第78條，判決如主文。
中　　華　　民　　國　　96　　年　　8 　　月　　27　　日
                    民事第五庭
                        審判長法  官  魏麗娟
                              法  官  陳博享
                              法  官  蔡芳齡
正本係照原本作成。
如不服本判決，應於收受送達後20日內向本院提出上訴書狀，其
未表明上訴理由者，應於提出上訴後20日內向本院補提理由書狀
（均須按他造當事人之人數附繕本）上訴時應提出委任律師或具
有律師資格之人之委任狀；委任有律師資格者，另應附具律師資
格證書及釋明委任人與受任人有民事訴訟法第466條之1第 1項但
書或第2項（詳附註）所定關係之釋明文書影本。
中　　華　　民　　國　　96　　年　　8 　　月　　28　　日
                              書記官   于誠
附註：
民事訴訟法第466條之1（第1項、第2項）：
對於第二審判決上訴，上訴人應委任律師為訴訟代理人。但上訴
人或其他法定代理人具有律師資格者，不在此限。上訴人之配偶
、三親等內之血親、二親等內之姻親，或上訴人為法人、中央或
地方機關時，其所屬專任人員具有律師資格並經法院認為適當者
，亦得為第三審訴訟代理人。
